臺灣高雄地方法院刑事判決　　　　　　　96年度訴字第1641號
公　訴　人　臺灣高雄地方法院檢察署檢察官
被　　　告　甲○○
上列被告因毒品危害防制條例案件，經檢察官提起公訴（96年度
毒偵字第1849號、第1961號），本院以簡式審判程序審理，判決
如下：
    主  文
甲○○施用第一級毒品，處有期徒刑壹年；扣案第一級毒品海洛
因壹包（驗後淨重零點零貳玖公克，含沾有海洛因之包裝袋壹只
）及沾有第一級毒品海洛因之注射針筒壹支均沒收銷燬之。又施
用第二級毒品，處有期徒刑肆月。應執行有期徒刑壹年參月，扣
案第一級毒品海洛因壹包（驗後淨重零點零貳玖公克，含沾有海
洛因之包裝袋壹只）及沾有第一級毒品海洛因之注射針筒壹支均
沒收銷燬之。
    事  實
一、甲○○前於民國93年間因施用毒品案件，經本院以93年度毒
    聲字第1125號裁定送觀察、勒戒後，認無繼續施用毒品傾向
    ，於93年6 月30日執行完畢釋放，並經臺灣高雄地方法院檢
    察署檢察官以93年度毒偵字第2954號為不起訴處分。又再因
    施用毒品，分經本院以93年度訴字第3143號、94年度簡字第
    2160號判決判處有期徒刑10月、2 月確定，再經本院以94年
    度聲字第2903號裁定應執行有期徒刑11月確定。另因毒品危
    害防制條例、詐欺等案件，經本院以94年度訴字第3799號、
    95年度簡字第6541號判處有期徒刑8 月、3 月、3 月，經本
    院以95年度聲字第5052號裁定應執行有期徒刑1 年確定，經
    執行後，其中毒品危害防制條例各罪部分（即不含詐欺部分
    ）於95年10月17日假釋出監（此部分雖於95年3 月5 日假釋
    期滿，但因甲○○於假釋期間另犯本案，尚待檢察官聲請撤
    銷假釋，故未執行完畢。至所犯詐欺案件有期徒刑2 月部分
    ，雖於96年5 月14日執行完畢出監，但因該詐欺案件與部分
    毒品案件定執行刑，在該毒品案件尚未執行完畢之前，詐欺
    案件亦不能認為執行完畢）。詎其仍不知悔改，竟於觀察、
    勒戒執行完畢5 年內及上開有期徒刑尚未執行完畢之假釋期
    間內，又基於施用第一級毒品海洛因之集合犯意，自96 年1
    月11日某時起至同年3 月13日晚上某時止，在高雄縣林園鄉
    之星河遊藝場內及高雄市○○區○○里○○街49號住處，以
    將海洛因摻水加入注射針筒內，再以注射針筒注射之方式，
    並以每日均施用至少1 次之頻率，反覆施用第一級毒品海洛
    因多次。復另基於施用第二級毒品甲基安非他命之犯意，於
    96年1 月10日晚上某時，在上開星河遊藝場內，以將甲基安
    非他命置於玻璃吸食器內以火燒烤吸食煙氣之方式，施用第
    二級毒品甲基安非他命1 次。嗣先於96年1 月11日，為警將
    甲○○依調驗通知書所採集之尿液送請檢驗結果，其尿液呈
    嗎啡及甲基安非他命陽性反應；又於96年2 月10日13時30分
    許，為警在高雄市○○區○○路112 巷口查獲，並扣得第一
    級毒品海洛因1 包（驗前淨重0.061 公克，驗後淨重0.029
    公克，含沾有海洛因之包裝袋1 只）及沾有第一級毒品海洛
    因之注射針筒1 支，經警採集其尿液送驗後，其尿液亦呈嗎
    啡陽性反應，始查知上情。
二、案經高雄市政府警察局小港分局報請臺灣高雄地方法院檢察
    署檢察官偵查起訴。
    理  由
一、訊據被告甲○○對於上開事實均坦承不諱。而被告於96年1
    月11日及同年2 月10日為警查獲採尿送驗結果，分別呈嗎啡
    及甲基安非他命、嗎啡之陽性反應，此有正修科技大學超微
    量研究科技中心96年1 月31日檢驗報告、高雄市立凱旋醫院
    96年2 月26日濫用藥物尿液檢查報告各1 份及尿液送驗編號
    與真實姓名對照表2 份在卷可佐（96年度毒偵字第1961號卷
    第31頁、高市警港分偵字第0960003542號卷第4 頁、第5 頁
    ），足認被告上開自白與事實相符。此外，被告於96年2 月
    10日為警查獲時所扣得之白色粉末及注射針筒1 支，經高雄
    市立凱旋醫院及高雄醫學大學附設中和紀念醫院鑑驗結果，
    確為海洛因成分（驗前淨重0.061 公克，驗後淨重0.029 公
    克，含沾有海洛因之包裝袋1 只）及含有海洛因成分之事實
    ，有高雄市立凱旋醫院96年3 月9 日濫用藥物成品檢驗書、
    高雄醫學大學附設中和紀念醫院96年5 月8 日檢驗報告各1
    份在卷可稽（96年度毒偵字第1961號卷第32頁、本院卷第19
    頁），是被告施用第1 、2 級毒品之犯行，已堪認定。再查
    被告前於93年間因施用毒品案件，經本院以93年度毒聲字第
    1125號裁定送觀察、勒戒後，認無繼續施用毒品傾向，於93
    年6 月30日執行完畢釋放，並經臺灣高雄地方法院檢察署檢
    察官以93年度毒偵字第2954號為不起訴處分之事實，有本院
    被告院內索引卡紀錄表、臺灣高等法院被告全國前案紀錄表
    、臺灣高雄地方法院檢察署刑案資料查註紀錄表各1 份在卷
    可稽，被告於觀察、勒戒執行完畢後5 年內犯施用第一、二
    級毒品犯行，事證明確，應依法予以論罪科刑。
三、論罪科刑之理由：
（一）核被告所為，係犯毒品危害防制條例第10條第1 項施用第
      一級毒品罪及同條第2 項施用第二級毒品罪。至於被告持
      有第一級、第二級毒品後，分別進而施用，其持有毒品之
      低度行為均應被施用之高度行為所吸收，故均不另論其持
      有毒品罪。再者被告所犯施用第一級毒品及施用第二級毒
      品罪二罪之間，犯意各別，行為互殊，應予分論併罰。
（二）按刑事法若干犯罪行為態樣，本質上原具有反覆、延續實
      行之特徵，立法時既予特別歸類，定為犯罪構成要件之行
      為要素，則行為人基於概括之犯意，在密切接近之一定時
      、地持續實行之複次行為，倘依社會通念，於客觀上認為
      符合一個反覆、延續性之行為觀念者，於刑法評價上，即
      應僅成立一罪。學理上所稱「集合犯」之職業性、營業性
      或收集性等具有重複特質之犯罪均屬之（最高法院95年度
      台上字第1079號、第3937號、第4686號判決意旨參照）。
      而毒品危害防制條例既依成癮性、濫用性及對社會危害性
      將毒品分為4 級，且僅處罰施用第1 、2 級毒品，足見該
      條例所處罰施用第1 、2 級毒品，其構成要件行為之要素
      係具有成癮、濫用之反覆、延續實行之性質，且依社會通
      念於客觀上認為係符合一個反覆、延續性之行為觀念。本
      件被告自96年1 月11日某時起至同年3 月13日晚上某時止
      ，以每日均施用至少1 次之頻率，反覆施用第一級毒品海
      洛因多次，應認係基於集合犯之同一概括犯意所為，自應
      論以集合犯之包括一罪，較為合理適當。
（三）本件公訴人雖僅就被告自96年1 月11日起至同年2 月10日
      止施用第1 級毒品之事實事實提起公訴，然檢察官就犯罪
      事實之一部起訴者，效力及於全部，刑事訴訟法第267 條
      定有明文。本件被告自96年2 月10日後，至同年3 月13日
      止反覆施用第1 級毒品海洛因之犯行，與前開經起訴部分
      之事實，有集合犯之實質上一罪關係，業如前述，依上開
      規定即為起訴效力所及，本院自應一併加以審判，附此敘
      明。
（四）爰審酌被告前因施用毒品案件，經觀察、勒戒且判處徒刑
      確定後，竟於假釋期間內再繼續施用毒品（上開前科資料
      參照），顯見其意志不堅，惟其犯罪後坦承犯行，且其施
      用毒品之犯行，性質上乃屬對自我身心健康之自戕行為，
      其行為本身對社會所造成之危害並非直接、巨大，以及其
      犯罪動機、目的、手段及所生危害等一切情事，分別量處
      如主文所示之刑，並定其應執行之刑，以資懲儆。扣案之
      海洛因1 包（驗前淨重0. 061公克，驗後淨重0.029 公克
      ，含沾有海洛因之包裝袋1 只）及沾有第一級毒品海洛因
      之注射針筒1 支，經鑑驗結果，確為海洛因成分及確沾有
      海洛因成分，已如前述，其包裝袋及該注射針筒客觀上顯
      難與毒品海洛因予以析離，均應認係查獲之毒品，而依毒
      品危害防制條例第18條第1 項前段之規定，沒收銷燬之。
      至因鑑驗而耗損之毒品海洛因，既已滅失而不存在，自毋
      庸併與宣告沒收，附此敘明。
據上論斷，應依刑事訴訟法第299 條第1 項前段、第273 條之1
第1 項，毒品危害防制條例第10條第1 項、第2 項、第18條第1
項前段，刑法第11條、第51條第5 款，判決如主文。
本案經檢察官乙○○到庭執行職務。
中　　華　　民　　國　　96　　年　　6 　　月　　22　　日
                  刑事第十三庭  法　官  葉啟洲
以上正本證明與原本無異。
如不服本判決，應於判決送達後10日內，向本院提出上訴狀。
中　　華　　民　　國　　96　　年　　6 　　月　　22　　日
                                書記官  蔡語珊
附錄本判決論罪之法條：
毒品危害防制條例第10條
施用第一級毒品者，處 6 月以上 5 年以下有期徒刑。
施用第二級毒品者，處 3 年以下有期徒刑。
